臺灣高等法院高雄分院刑事判決　　　　　九十一年度上易字第一四五八號
　　上　訴　人
　　即　自訴人　乙○○
　　自訴代理人　江雍正律師
　　　　　　　　陳慧錚律師
　　　　　　　　吳世敏律師
　　上訴人即被　甲○○○
右上訴人等因被告竊佔案件，不服臺灣高雄地方法院九十一年度自字第二０八號中華
民國九十一年九月十六日第一審判決，提起上訴，本院判決如左：
      主      文
原判決撤銷。
甲○○○意圖為自己不法之利益，而竊佔他人之不動產，處有期徒刑陸月，如易科罰
金，以參佰元折算壹日，緩刑年。
      事      實
一、甲○○○明知坐落高雄縣旗山鎮○○段一八五－一九二號土地，係他人所有（一
    八五號地為乙○○所有，一九二號地為王源林所有），竟意圖為自己不法之利益
    ，自民國（下同）八十四年間某日起，佔用上開一八五號土地三百六十平方公尺
    ，佔用一九二號土地十九平方公尺，並以竹竿、保麗龍板等物架設圍籬，在該圍
    籬內種植蕃薯等農作物，將所收成之農作物販賣他人圖利。嗣於八十九年十一月
    間某日，乙○○委請員工鄭英壽前往制止，惟甲○○○仍置之不理。迄九十一年
    五月間，乙○○對甲○○○提起自訴，甲○○○始將前開竹籬及保麗龍板拆除，
    返還上開土地。
二、案由乙○○向台灣高雄地方法院提起自訴。
      理      由
一、上訴人即被告甲○○○未於審理期日到庭，係其先前之供述，對於前開在旗山鎮
    ○○段一八五、一九二號土地上，架設圍籬，種植蕃薯等農作物之事實，供承不
    諱，而否認有竊佔犯行，辯稱：因八十五、六年間某日，自訴人公司之司機駕駛
    砂石車，經過伊住處，壓壞屋前之水泥地面及所種植之蔬菜，伊仍要求該司機賠
    償，經雙方協調後，該司機即表示自訴人所有之上開土地，可先供伊種植，迨自
    訴人有需用時再返還即可，嗣因自訴人未出面索討，故伊繼續使用，伊未竊佔他
    人土地云云。
二、惟查：
  (一)前開被告竊佔他人土地使用，已據自訴人指訴綦詳，被告亦坦承有使用自訴人之
    土地種植農作物，並有自訴人提出之土地所有權狀、地籍圖謄本各一紙、照片五
    幀等附卷可稽。而被告佔用上開土地面積共三百七十九平方公尺，又經原審會同
    高雄縣旗山地政事務所人員現場勘測屬實，此有勘驗筆錄、現場照片及土地複丈
    成果圖在卷足憑。被告佔用之面積，其中一八五號土地為三百六十平方公尺、一
    九二號工地為十九平方公尺、一八五號土地為乙○○所有，一九二號土地為王源
    林所有，復有旗山地政事務所九十一年十一月十四日旗地二字第０九一０００八
    一二八號函及土地登記謄本附卷可按。
  (二)自訴人於知悉上開土地為被告佔用種植蔬菜販賣圖利後，曾委請其員工鄭英壽前
    往制止，請求被告返還土地，鄭英壽經多次前往被告住處未遇，乃央請附近鄰居
    代為轉告，嗣後鄭英壽亦曾當面向被告再次轉達自訴人希望其停止佔用該地之意
    思，惟被告並未回應等情，為證人鄭英壽於原審證實，是足認被告有圖利佔用他
    人土地之犯意。
  (三)被告雖辯稱其未曾見過鄭英壽，且伊係經自訴人之公司某砂石車司機應允下，而
    合法使用上開土地云云。惟為自訴人所否認，且被告並未能提出該名司機之年籍
    資料，以供查證，所辯已嫌無據。且司機僅係受僱人，並無代表自訴人同意被告
    使用上開土地之權限，為眾所週知之事，被告不能諉為不知。且被告並不認識該
    名司機，而被告自八十五年間起佔用上開土地，迄九十一年五月間收受自訴狀繕
    本時止，在此長達五、六年之期間，竟未向自訴人確認是否同意其無償使用該地
    ，顯與常情有違，自無足採。
  (四)綜上所，本案事證已臻明確，被告所辯，顯係卸責之詞，殊無足採，其犯行洵
    堪認定。又查被告竊佔之旗山鎮○○段一九二號土地，係王源林所有，而王源林
    並未提起自訴，因此部分與自訴人自訴之部分，係屬同一行為之競合犯，自應併
    予審理。
三、查被告意圖為自己不法之利益，而竊佔他人之動產，核其所為，係犯刑法第三百
    二十條第二項之竊佔罪，應依同法條第一項之規定論處。被告一竊佔行為，侵害
    二人法益，為想像競合犯，仍從一竊佔罪處斷。
四、原審論處被告罪刑，固無不合，惟被告竊佔之土地有旗山鎮○○段一八五、一九
    二號二筆土地，屬二人所有，原審判決僅認定被告竊佔自訴人所有之一八五號土
    地，尚有未洽。自訴人上訴意旨以被告犯罪後飾詞狡辯，拒不尋求和解之道，且
    竊佔期間長達五年餘，僅量處有期徒刑六月，實屬過輕，而又諭知緩刑二年不當
    等情，雖未盡有理由，而被告上訴意旨否認犯罪，亦無理由，但原判決既有可議
    ，自應將之撤銷改判。爰審酌被告竊佔之期間長達五年餘，犯罪後飾詞卸責，未
    見悔意，姑念被告年事已高，且已將佔用之土地返還（為自訴代理人所陳明）等
    一切情狀，量處如主文所示之刑，並諭知易科罰金之折算標準。又查，被告未曾
    受有期徒刑以上刑之宣告，有台灣高等法院被告前案調查紀錄表在案可稽，而因
    貪圖不法利益，一時失慮，觸犯刑章，其經此刑之宣告，當知警惕，應無再犯之
    虞，本院認所宣告之刑，以暫不執行為適當，併予宣告緩刑年。
據上論斷，應依刑事訴訟法第三百六十九條第一項前段、第三百六十四條、第三百四
十三條、第二百九十九條第一項前段，刑法第三百二十條第二項、第一項、第五十五
條、第四十一條第一項、第七十四條第一款，罰金罰鍰提高標準條例第一條前段、第
二條，判決如主文。
中    華    民    國     九十一     年      十二      月      二十九    日
                              臺灣高等法院高雄分院刑事第五庭
                                  審判長法官  吳水木
                                        法官  趙文淵
                                    法官  洪慶鐘
右正本證明與原本無異。
不得上訴。
                                      書記官  彭筱瑗
中    華    民    國     九十一     年      十二      月        三      日
附錄：本判決論罪科刑法條：
刑法第三百二十條第一項、第二項
意圖為自己或第三人不法之所有，而竊取他人之動產者，為竊盜罪，處五年以下有期
徒刑、拘役或五百元以下罰金。
意圖為自己或第三人不法利益，而竊佔他人之不動產者，依前項之規定處斷。
                                                                     Ａ
